臺灣臺中地方法院刑事判決　　　　　　　96年度易字第1662號
公　訴　人　臺灣臺中地方法院檢察署檢察官
被　　　告　丙○○
　　　　　　　　　　樓
　　　　　　丁○○
　　　　　　　　　　樓
上列被告等因詐欺案件，經檢察官提起公訴（九十六年度偵字第
五三九六號），本院判決如下：
    主    文
丙○○幫助意圖為自己不法之所有，以詐術使人將本人之物交付
，處有期徒刑肆月，如易科罰金，以新臺幣壹仟元折算壹日。減
為有期徒刑貳月，如易科罰金，以新臺幣壹仟元折算壹日。
丁○○幫助意圖為自己不法之所有，以詐術使人將本人之物交付
，處有期徒刑陸月，如易科罰金，以新臺幣壹仟元折算壹日。減
為有期徒刑月，如易科罰金，以新臺幣壹仟元折算壹日。
    犯罪事實
一、丙○○、丁○○均已預見將自己之金融機構帳戶存摺、提款
    卡、印章連同密碼提供他人使用，因該帳戶所有人名義與實
    際使用者不同，使用者即可藉此躲避員警追查，作為詐欺取
    財之犯罪工具；且現今一般金融機構帳戶之申請甚為簡易方
    便，如係基於正當用途而有使用帳戶之必要，通常需用人得
    以自己名義申請辦理即可，本無借用他人帳戶掩飾資金流向
    之必要。惟丙○○、丁○○在不違背其本意之下，竟基於幫
    助他人涉犯詐欺取財罪行之不確定故意，丙○○於民國九十
    五年七月間某日，在臺北縣蘆洲市○○街一一一巷二十三號
    住處樓下，將其所申辦之中華郵政股份有限公司蘆洲郵局帳
    號0000000號（局號0000000號）帳戶之存摺
    、提款卡及印章，一併交予不詳姓名年籍之張姓成年男子，
    丙○○並同時告知提款卡密碼，而向該名張姓男子收取新臺
    幣（下同）三千元之對價。丁○○則於九十五年八月中旬某
    日，在不詳地點，將其所申辦之中華郵政股份有限公司楊梅
    幼工郵局帳號0000000號（局號0000000號）
    帳戶之存摺、提款卡及印章，一併交予某不詳姓名年籍之人
    （並無證據證明該受領人尚未年滿十八歲），丁○○並同時
    告知提款卡密碼。嗣該不詳姓名年籍之人所屬犯罪集團成員
    ，果基於意圖為自己不法所有之犯意聯絡，於九十五年七月
    間，先由佯稱為香港馬會職員之「陳舒逸」，透過電腦網際
    網路ＭＳＮ線上聊天，與人在臺中縣大雅鄉之甲○○（原名
    洪秀情）取得聯繫，並向甲○○建議參與該馬會之小額投資
    ，致甲○○不知有偽，陷於錯誤，乃於九十五年七月二十六
    日上午十時三十九分許，前往臺中神岡郵局匯款一萬元，進
    入乙○○（已由本院發布通緝，俟緝獲後另行審結）所提供
    之大溪郵局帳戶內。迨九十五年八月初某日，再由佯稱為香
    港馬會財務部主管之「馬永欣」以電話與甲○○聯繫，告知
    甲○○因投資獲利必須再次匯入款項，致使陷於錯誤之甲○○另於九十五年八月三日下午六時二十五分許，前往豐原中
    正路郵局匯款九萬七千八百元，進入丙○○所提供之前揭蘆
    洲郵局帳戶內；又於同年月十八日下午二時八分許，前往神
    岡社口郵局匯款四十萬元，進入丁○○所提供之前揭楊梅幼
    工郵局帳戶內。上開匯入款項均經該犯罪集團成員旋即提領
    ，以此方式詐騙財物得手。嗣甲○○匯款後察覺有異，於九
    十五年八月二十九日報警處理，經警依據前揭指示匯款之帳
    戶循線查獲丙○○、丁○○，始悉上情。
二、案經臺中縣警察局豐原分局報告臺灣臺中地方法院檢察署檢
    察官偵查起訴。
    理    由
一、上開犯罪事實，業據被告丙○○於九十六年九月十日本院審
    理時認罪不諱，訊據被告丁○○對於上開郵局帳戶原係由其
    申辦使用等情固坦承不諱，惟矢口否認有何幫助詐欺取財犯
    行，辯稱：伊所開立之郵局存款帳戶存摺、提款卡及印章已
    於九十五年八月十五日遺失，因為當時該帳戶內沒有什麼錢
    ，所以延至同年九月六日補辦存摺時，才聽從郵局人員之建
    議報警處理，伊並未將該帳戶交予他人使用，辦理語音服務
    亦非基於特定目的云云。然查：
（一）上開犯罪事實，業據證人即被害人甲○○於警詢及偵查中
      指證遭人詐騙匯款經過綦詳，並有被告丙○○、丁○○之
      郵局帳戶開戶資料及客戶歷史交易清單各一份、郵政國內
      匯款執據三份、受理刑事案件報案三聯單一份附卷可稽。
      而被告丁○○所稱前揭存摺、提款卡及印章遭竊情節，雖
      提出桃園縣政府警察局楊梅分局九十五年九月十一日楊警
      分刑字第０九五八０二九０五八號書函為證，惟依該書函
      之記載，被告丁○○係遲至九十五年九月六日始前往派出
      所報案，並非在其自稱之九十五年八月十五日遺失上開物
      品後隨即報警處理，此與一般人發現其存摺、提款卡及印
      章等重要個人物品失竊後，急欲報失尋回之行為反應已有
      未合。況被告丁○○向員警陳述之失竊時間為九十五年八
      月十五日下午二時，此觀上開書函之記載自明；惟經本院
      調取被告丁○○親自前往郵局申辦之電話語音服務申請書
      ，發現該申請書上電腦讀取並列印之受理時間為當日下午
      三時十五分二十二秒，尚在其前揭自稱帳戶失竊時間之後
      ，顯見被告丁○○上開所辯稱之存摺、提款卡及印章遭竊
      情節並非實情，已無足取。
（二）又依卷附被告丁○○上開郵局帳戶之客戶歷史交易清單所
      示，該帳戶於九十五年八月十五日辦理電話語音服務時，
      其內僅有區區七十三元之存款，且先前該帳戶之存提次數
      無多，交易金額亦極為有限，按理被告丁○○應無利用該
      帳戶進行大額金錢往來或頻繁交易之需求，又何來刻意申
      辦電話語音轉帳服務徒使他人便於提領現款之必要？尤其
      被告丁○○對於上開申辦語音服務之目的，始終無法具體
      說明，且其開辦語音服務後未及三日，該帳戶隨即匯入被
      害人甲○○所支付之四十萬元款項，再於匯款當日遭人提
      領一空，如謂被告丁○○並非基於前揭詐騙集團之授意申
      辦語音服務，時間關聯豈能如此巧合？另衡諸時下詐欺犯
      罪集團成員收購取得人頭帳戶之常見手法，渠等利用部分
      民眾需款孔急或貪圖小利之心理因素，藉由登報或隨機搭
      訕招攬方式獲取存摺、提款卡及密碼之情形甚為常見，執
      行上亦無重大困難，而原帳戶所有人既係出於自願提供帳
      戶供渠等犯罪使用，事後自行凍結帳戶、變更密碼或申請
      將原提款卡作廢並補發新卡之可能性較低；相對而言，如
      該存摺、提款卡及密碼係以盜贓方式取得，則該詐欺犯罪
      集團成員自須承擔原帳戶所有人隨時報警或求助金融機構
      應變處理之危險，進而使其費心詐騙之款項入帳後，面臨
      無法領出之窘境。是以詐欺犯罪集團成員果真確有使用人
      頭帳戶之必要，大可透過其他管道平和取得並安心使用，
      根本毋庸竊取被告丁○○所使用帳戶之存摺、提款卡及印
      章，徒增日後作為詐欺得款匯入帳戶時無從提領甚或遭警
      查獲之風險。乃被告丁○○猶執陳詞，一再辯稱：伊郵局
      帳戶遭人竊取，並未將該帳戶交予他人使用，辦理語音服
      務亦非基於特定目的云云，應屬畏罪卸責之詞，自無可採
      。
（三）再按刑法第十三條所稱之故意本有直接故意（確定故意）
      與間接故意（不確定故意）之別，條文中「行為人對於構
      成犯罪之事實，明知並有意使其發生者」為直接故意，至
      於「行為人對於構成犯罪之事實，預見其發生而其發生並
      不違背其本意者」則屬間接故意；又間接故意與有認識的
      過失（又稱疏虞過失）之區別，在於二者對構成犯罪之事
      實雖均預見其能發生，但前者對其發生並不違背其本意，
      後者則確信其不發生。而金融機構帳戶之申請甚為簡易方
      便，如係基於正當用途而有使用帳戶之必要，通常需用人
      得以自己名義申請辦理即可，本無借用他人帳戶掩飾資金
      流向之必要。倘該名取得帳戶之人非將被告二人提供之金
      融機構帳戶作為犯罪所得存提進出及其他不法用途，豈須
      向被告二人收取存摺、提款卡、印章供己使用？又被告二
      人率將自己所有金融機構帳戶交予他人使用，衡之常情，
      如此乖離常態之交易行為，就一般具有相當社會經驗之人
      而言，當可輕易預見該人取得存摺、提款卡、印章係供作
      非法使用。再者，蒐集他人金融機構帳戶作為被害人匯入
      款項之交易媒介，用以隱匿真正犯罪者身分及資金流向之
      犯罪模式，多係用於詐欺取財之犯罪，此乃一般使用人頭
      帳戶常見之非法利用類型，復經大眾傳播媒體再三披露，
      被告二人亦無從諉為不知。則被告二人提供之金融機構帳
      戶嗣經他人用於詐欺取財之不法用途，此種犯罪手法仍未
      逸脫於被告二人幫助他人犯罪意思之外，即屬被告二人所
      預見。而被告二人提供金融機構帳戶在先，縱已得悉可能
      作為上開犯罪用途，卻又容任該項犯罪行為之繼續實現，
      毫無積極取回前揭物品或其他主觀上認為不致發生該項犯
      罪結果之確信，足徵前揭犯罪行為自仍不違其本意，被告
      二人應具有幫助他人詐欺取財犯罪之間接故意，殆無疑義
      。
　　綜上所陳，被告丁○○前揭所辯顯有未洽，不足採信。本案
  　事證已臻明確，被告丙○○、丁○○犯行至堪認定。
二、查被告丙○○、丁○○提供存摺帳戶予他人詐欺犯罪使用，
    雖並未參與上開犯罪之構成要件行為，然其顯係以幫助他人
    犯罪之意思，實行上開犯罪構成要件以外之行為，核其所為
    ，均係犯刑法第三十條第一項前段、刑法第三百三十九條第
    一項之幫助詐欺取財罪。又被告二人僅係幫助他人實行詐欺
    取財罪，為幫助犯，均應依刑法第三十條第二項之規定，按
    詐欺取財罪正犯之刑予以減輕。爰審酌被告二人率然提供帳
    戶予他人犯罪使用，造成遭受詐騙之人追查贓款及實際犯罪
    行為人發生阻礙，對於社會治安仍具有相當之危害性；且被
    告丁○○於警詢及偵審中仍辯稱帳戶資料遭人竊取而矢口否
    認犯罪，犯後態度已有可議，而被告丙○○則於本院審理時
    表示認罪；再參以被告二人犯罪動機、目的、手段、智識程
    度等一切情狀，分別量處如主文所示之刑，併均諭知易科罰
    金之折算標準，以示懲儆。又被告二人上開犯罪時間在九十
    六年四月二十四日之前，且無中華民國九十六年罪犯減刑條
    例第三條第一項各款所列舉不予減刑之情形，已合於同條例
    所定之減刑要件，爰依同條例第二條第一項第三款之規定，
    均減其刑期二分之一，併依同條例第九條之規定，諭知易科
    罰金之折算標準。
據上論斷，應依刑事訴訟法第二百九十九條第一項前段，刑法第
三十條第一項前段、第二項、第三百三十九條第一項、第四十一
條第一項前段，刑法施行法第一條之一第一項、第二項前段，中
華民國九十六年罪犯減刑條例第二條第一項第三款、第七條、第
九條，判決如主文。
本案經檢察官顏淑惠到庭執行職務。
中　　華　　民　　國　　96　　年　　9 　　月　　26　　日
                  刑事第七庭  審判長法  官  陳如玲
                  　　　　　　　　　法　官  張清洲
                  　　　　　　　　　法　官  高文崇
上正本證明與原本無異。
如不服本判決，應於送達後十日內向本院提出上訴狀（須附繕
本），上訴於台灣高等法院台中分院。
                                      書記官  林淑慧
中　　華　　民　　國　　96　　年　　9 　　月　　26　　日
附錄本案論罪科刑法條：
刑法第三十條第一項前段：
幫助他人實行犯罪行為者，為幫助犯。
刑法第三百三十九條第一項：
意圖為自己或第三人不法之所有，以詐術使人將本人或第三人之
物交付者，處五年以下有期徒刑、拘役或科或併科一千元以下罰
金。
